【裁判字號】    98,竹簡,88
【裁判日期】    980323
【裁判案由】    債務人異議之訴
【裁判全文】
臺灣新竹地方法院民事簡易判決          98年度竹簡字第88號
原      告  甲○○○
被      告  乙○○
上列當事人間債務人異議之訴事件，本院於民國98年3月9日辯論
終結，判決如下：
    主  文
本院九十七年度執字第二四四五六號訴訟費用額強制執行事件所
為之強制執行程序應予撤銷。
訴訟費用由被告負擔。
    事實及理由
甲、程序方面：
    本件被告經合法通知，未於言詞辯論期日到場，核無民事訴
    訟法第386條各款所列情形，爰依原告聲請，由其一造辯論
    而為判決。
乙、實體方面：
壹、原告主張：原告對被告具有新臺幣（下同）2,000 萬元之本
    票債權存在，並經本院依95年度票字第87號核發本票裁定及
    確定證明書在案，惟因被告另以確定訴訟費用額之裁定，對
    原告向本院聲請強制執行，是以，原告自依民法第334 條之
    規定，主張以本票債權對被告之裁判費債權215,076元為抵
    銷，抵銷後被告之債權即歸消滅。為此，爰聲明請求：(一)本
    院九十七年度執字第二四四五六號訴訟費用額強制執行事件
    所為之強制執行程序應予撤銷。(二)訴訟費用由被告負擔
貳、被告經合法通知，未於言詞辯論期日到場，僅以書狀陳述：
    於93年間，與原告買賣房屋，惟因付款期未到，原告即向被
    告提起民、刑事訴訟，造成被告身心上之煎熬，更因此令被
    告受有刑事訴追，入獄服刑。然於民事訴訟上，因有法律扶
    助基金會之協助，而有不同之結果，故想若裁判費可取回，
    被告得清償一部份借款，況現兩造間原買賣標的之房屋，仍
    由原告出租、收取租金。被告實不想與原告再有任何糾葛，
    故請求依法判決等語。
、兩造不爭執之事實：
一、原告對被告負有訴訟費用債務215,076元，並經被告取得97
    年度聲字第486號確定訴訟費用額裁定為執行名義，聲請本
    院以97年度執字第24456號事件強制執行在案。
二、被告對原告負有本票債務2,000萬元，並經原告取得95年度
    票字第87號本票裁定確定在案。
肆、得心證之理由：
一、原告主張被告以其積欠被告215,076元訴訟費用債務，取得
    本院97年8月12日97年度聲字第486號裁定（97年9月2日確定
    ）後，以之為執行名義，對原告聲請本院以97年度執字第
    24456號事件強制執行之事實，業據其提出本院民事執行處
    函為證，並經本院依職權調閱本院97年度執字第24456號確
    定訴訟費用額事件執行卷核閱屬實，復為被告所不爭執，自
    堪信原告此部分之主張為真實。惟原告主張兩造間原有不動
    產賣賣契約關係，因被告未給付買賣價金2,000萬元，其對
    被告有該2,000萬元債權，並已對被告取得系爭2,000萬元之
    本票裁定，乃向被告主張抵銷，而原告為上開抵銷之意思表
    示係在被告取得前開確定訴訟費用額執行名義成立之後等情
    ，亦據其提出95年度票字第87號本票裁定及確定證明書、本
    院民事執行處函、
    聲明異議狀等為證，被告經合法通知未到庭爭執，所提書狀
    亦未對此表示意見，且原告確於97年10月間向被告為抵銷之
    意思表示，經本院依職權調閱本院95年度票字第87號本票裁
    定、97年度執字第24456號確定訴訟費用額執行卷宗查核屬
    實，堪認為真正。是本院所應審酌者，應為於前開被告取得
    執行名義後，原告是否確有消滅或妨礙被告之請求事由發生
    。
二、按二人互負債務，而其給付種類相同，並均屆清償期者，各
    得以其債務，與他方之債務，互為抵銷，但依債之性質不能
    抵銷或依當事人之特約不得抵銷者，不在此限，民法第334
    條定有明文。而所謂依債務之性質不能抵銷者，係指互相抵
    銷即反於成立債務之本旨或不符合給付之目的，或依當事人
    之訂約之意旨，如主張抵銷，顯屬不公平者而言，一般金錢
    債務或種類債務，倘無不適於抵銷之特別情形者，依其債務
    之性質，即不得遽認不具抵銷許容性之債務（最高法院96年
    度台上字第2110號判決參照）。查原告主張被告應給付其買
    賣價金2,000萬元，並已對被告取得本票裁定，被告對其負
    有該本票債務，乃於本件執行名義（即97年度聲字第486號
    裁定）成立後之97年10月間向被告為抵銷之意思表示，業據
    其提出本院民事執行處函為證，並經本院調閱上開執行案卷
    查核屬實，而被告就原告對其有上開買賣價金債權存在，且
    有於本件執行名義成立後以上開事由向被告主張抵銷等情，
    亦未爭執，僅於執行事件中表示買賣價金與訴訟費用不能一
    概而論云云；而查，本件原告主張之系爭2,000萬元本票債
    務，與被告取得執行名義之215,076元訴訟費用債務，均屬
    金錢債務，且該本票債務係本於兩造間不動產買賣契約所生
    買賣價金債務，依兩造間不動產買賣契約之約定，該買賣價
    金債務業已到期，且被告確未支付，業經本院依職權調閱95
    年度重上字第472號土地所有權移轉登記案卷核閱屬實，並
    有兩造不動產買賣契約附於該卷內可稽，足認原告主張被告
    對其所負系爭本票債務應屬存在且已屆清償期，此外，兩造
    上開債務又無依債之性質、當事人約定或法律規定不得抵銷
    之情形，應認為其得以行使抵銷權，原告又已為抵銷之意思
    表示，則原告以被告對其所負本票債務2,000萬元與其對被
    告所負訴訟費用債務215,076 元互為抵銷結果，被告對原告
    之前開訴訟費用債權已不存在，是原告主張被告前開訴訟費
    用之請求有消滅之事由發生，自屬有據。
三、次按，執行名義成立後，如有消滅或妨礙債權人請求之事由
    發生，債務人得於強制執行程序終結前，向執行法院對債權
    人提起異議之訴，強制執行法第14條第1項前段定有明文。
    又所謂消滅債權人請求之事由，係指足以使執行名義之請求
    權及執行力消滅之原因事實，如清償、提存、抵銷、免除、
    混同、債權之讓與、債務之承擔、解除條件之成就、和解契
    約之成立，或類此之情形，始足當之（最高法院94年度台上
    字第671號判決參照）。綜上，本件在被告對原告取得訴訟
    費用債權215,076元及自該裁定送達翌日起至清償日止按年
    息百分之五計算之利息之執行名義成立後，原告以其對被告
    所取得本票裁定債權額2,000萬元行使抵銷權之結果，被告
    對於原告之系爭訴訟費用債權已不存在，則本件原告以被告
    之前開訴訟費用債權有消滅之事由，因而提起本件異議之訴
    ，主張被告依本院97年度執字第24456號確定訴訟費用額執
    行事件之執行名義對原告強制執行之執行程序應予撤銷等情
    ，即屬有據，應予准許。
四、因本案事證已臻明確，兩造其餘主張陳述及所提之證據，經
    審酌後，認均與本件結論無違，爰不再予論述，併此敘明。
伍、訴訟費用負擔之依據：民事訴訟法第78條。
中    華    民    國    98    年    3     月    23    日
                  民事第一庭    法  官  林南薰
以上正本係照原本作成。
如對本判決上訴，須於判決送達後20日內向本院提出上訴狀。
中    華    民    國    98    年    3     月    23    日
                                書記官  楊書棼


司法院資訊處製作；財團法人民間司法改革基金會備份。
